臺灣臺北地方法院民事判決　　　　　　　94年度重訴字第24號
原　　　告　　考試院
法定代理人　　乙○○
原　　　告　　考選部
法定代理人　　甲○○
上二人共同
訴訟代理人　　劉玉津律師
被　　　告　　庚○○
訴訟代理人　　吳啟孝律師
複　代理人　　陳家淳律師
複　代理人　　癸○○
被　　　告　　辛○○
上二被告共
同訴訟代理人　吳建昌律師
複　代理人　　王惠然律師
被　　　告　　丙○○
　　　　　　　己○○
　　　　　　　丁○○
　　　　　　　戊○○
上列當事人間請求拆屋還地等事件，本院於民國96年6月14日辯
論終結，判決如下：
    主      文
被告辛○○、丙○○、丁○○及戊○○應將坐落臺北市○○區○○段二小段九七三地號如附圖甲1、乙1、丙1部份所示地上物即
門牌號碼臺北市○○區○○路七二號房屋（含主建物及增建部分
）與鐵棚架拆除，將該土地（面積六二平方公尺）返還予原告考
試院。
被告辛○○、丙○○、丁○○及戊○○應將坐落臺北市○○區○○段二小段九七三之六地號如附圖甲、乙、乙2、丙部份所示地
上物即門牌號碼臺北市○○區○○路七二號房屋（含主建物及增
建部分）與鐵棚架拆除，將該土地（面積三○六點○一平方公尺
）返還予原告考選部。
被告庚○○、己○○應自門牌號碼臺北市○○區○○路七二號房
屋（含主建物及增建部分）遷出。
被告辛○○、丙○○、丁○○及戊○○應自民國九十六年五月二
十二日起至返還第一項所示土地予原告考試院之日止，按月連帶
給付原告考試院新臺幣柒仟伍佰壹拾捌元。
被告辛○○、丙○○、丁○○及戊○○應自民國九十六年五月二
十二日起至返還第二項所示土地予原告考選部之日止，按月連帶
給付原告考選部新臺幣萬柒仟壹佰零肆元。
本判決第一、二項之履行期間為六個月。
原告其餘之訴駁回。
訴訟費用由被告辛○○、丙○○、丁○○、戊○○連帶負擔。
本判決第一、二、三、四、五項於原告以新臺幣捌佰玖拾參萬元
供擔保後，得假執行。但被告辛○○、庚○○如以新臺幣貳仟陸
佰柒拾玖萬壹仟壹佰貳拾捌元為原告供擔保，得免為假執行。原
告其餘假執行之聲請駁回。
    事實及理由
壹、程序事項：
一、按訴狀送達後，原告不得將原訴變更或追加他訴。但擴張或
    減縮應受判決事項之聲明者，不在此限，又該訴訟標的對於
    數人必須合一確定時，追加其原非當事人之為當事人者，不
    在此限，民事訴訟法第255條第1項第3款、第5款分別定有明
    文。查，原告起訴時係聲明請求被告辛○○應將坐落臺北市
    文山區○○段○○段973及973之1地號上如附圖所示地上物即
    門牌號碼臺北市○○區○○路72號房屋（下稱系爭房屋）拆
    除，將該土地（973地號面積40平方公尺，973之1地號面積
    240平方公尺）分別返還予原告考試院及考選部。被告庚○○應自前開房屋遷讓，將前開土地返還予原告。被告辛○○
    應分別給付原告考試院及考選部新臺幣（下同）519,639元
    及3,119,485元之損害金，及自起訴狀繕本送達之翌日起至
    清償之日止，按年息5%計算之利息，並自民國93年12月28日
    起至返還土地之日止，按月給付依實際占有面積按當年度申
    報地價年息10%計算之損害金，並陳明願擔保，請准宣告假
    執行。嗣於審理中擴張請求為被告辛○○應將坐落臺北市○○區○○段2小段973地號如附圖上甲1、乙1、丙1及973之1
    地號如附圖上甲、乙、乙2、丙部份所示土地上建物即門牌
    號碼臺北市○○區○○路72號房屋（含主建物及增建部分）
    、鐵棚架與擋土牆拆除，將該土地（973地號面積62平方公
    尺，973之1地號面積308平方公尺）分別返還予原告考試院
    及考選部。被告庚○○、壬○○應自前開房屋遷讓，將前開
    土地返還予原告考試院及考選部。被告辛○○應分別給付原
    告考試院與考選部805,431元與4,003,323元之損害金，及自
    起訴狀繕本送達之翌日起至清償之日止按年息5%計算之利息
    ；並自93年12月28日起至返還土地之日止，按月給付依第一
    項占用面積按當年度申報地價年利率10%計算之損害金。復
    於審理中追加被告丙○○、丁○○及戊○○，而聲明為：被
    告辛○○、丙○○、丁○○及戊○○應將坐落臺北市○○區
    ○○段2小段973地號如附圖上甲1、乙1、丙1及973之6地號
    如附圖上甲、乙、乙2、丙部份所示土地上建物即門牌號碼
    臺北市○○區○○路72號房屋（含主建物及增建部分）與鐵
    棚架拆除，將該土地（973地號，即甲1、乙1、丙1，面積62
    平方公尺，973之6地號，即甲、乙、乙2、丙，面積306.01
    平方公尺）分別返還予原告考試院及考選部。被告庚○○、
    己○○、壬○○應自前開房屋遷讓，將前開土地返還予原告
    考試院及考選部。被告辛○○、丙○○、丁○○及戊○○應
    共同給付原告考試院及考選部分別為805,431元與3,977,449
    元之損害金，並均自起訴狀繕本送達之翌日起至清償之日止
    按年息5%計算之利息；另自93年12月28日起至返還土地之日
    止，按月共同給付原告考試院及考選部依第一項占用面積按
    當年度申報地價年利率10% 計算之損害金。又變更為被告辛○○、丙○○、丁○○及戊○○應將坐落臺北市○○區○○
    段2小段973地號如附圖上甲1、乙1、丙1部份所示土地上建
    物即門牌號碼臺北市○○區○○路72號房屋（含主建物及增
    建部分）與鐵棚架拆除，將該土地（面積62平方公尺）返還
    予原告考試院。被告辛○○、丙○○、丁○○及戊○○應將
    坐落臺北市○○區○○段2 小段973之6地號如附圖上甲、乙
    、乙2、丙部份所示土地上建物即門牌號碼臺北市○○區○○路72號房屋（含主建物及增建部分）與鐵棚架拆除，將該
    土地（面積306.01平方公尺）返還予原告考選部。被告庚○○、己○○、壬○○應自門牌號碼臺北市○○區○○路72號
    房屋（含主建物及增建部分）遷讓，將前開973及973之6地
    號土地分別返還予原告考試院及考選部。被告辛○○、丙○○、丁○○及戊○○應連帶給付原告考試院805,431元之損
    害金，及自起訴狀繕本送達之翌日起至清償之日止按年息5%
    計算之利息。並自93年12 月28日起至返還土地之日止，按
    月連帶給付原告考試院依第一項占用面積按當年度申報地價
    年利率10%計算之損害金。被告辛○○、丙○○、丁○○及
    戊○○應連帶給付原告考選部3,977,449元之損害金，及自
    起訴狀繕本送達之翌日起至清償之日止按年息5%計算之利息
    。並自93年12月28日起至返還土地之日止，按月連帶給付原
    告考選部依第二項占用面積按當年度申報地價年利率10% 計
    算之損害金。被繼承人張儐生於74年4月4日死亡，被告辛○○、丁○○、戊○○、丙○○為張儐生之合法繼承人，對於
    系爭房屋公同共有，是否拆除房屋，對其應屬合一確定，依
    上開說明，核無不合，應予准許。
二、被告丙○○、己○○、丁○○、戊○○未於最後言詞辯論期
    日到場，核均無民事訴訟法第386條各款所列情形，爰依原
    告之聲請，由其一造辯論而為判決。
貳、實體事項：
一、原告主張：
（一）坐落臺北市○○區○○段二小段973地號、937之6地號（
      由937之1地號分割而來）土地（下稱系爭土地）為中華民
      國所有，分別交由原告考試院及考選部管理。被告辛○○
      、丙○○、丁○○、戊○○之被繼承人張儐生無正當權源
      ，竟擅自於系爭土地上搭蓋如附圖所示門牌號碼臺北市○○區○○路72號房屋（下稱系爭房屋）居住（占用部分及
      所有建物坐落位置，如訴之聲明所述）。嗣張儐生於74年
      4月4日死亡，被告辛○○、丁○○、戊○○、丙○○為張
      儐生之合法繼承人，應繼受本件之權義關係。被告辛○○
      並將系爭房屋出租供被告庚○○、己○○、及訴外人壬○○占有使用，因而受有相當於按系爭土地申報地價總價額
      年息10%計算租金之利益，致原告受損害等語。爰依民法
      第470條、第767條、第179條、第184條第1項之法律關係
      ，提起本訴等語。
（二）被告辛○○就系爭土地無占有權源：被告辛○○占有系爭
      土地，未經所有權人或管理人之同意，亦無任何法律上占
      有權源，亦不因原告多年未向被告請求返還即得謂原告有
      默示同意被告得使用系爭土地之意思表示。
（三）兩造若有使用借貸關係，使用借貸關係亦已消滅：被告辛○○辯稱因張儐生前為原告考試院之職員，原告考試院才
      同意張儐生使用系爭土地，並提出臺北市政府工務局（下
      稱工務局）函文及考試院秘書長函文影本為據云云。惟被
      告辛○○就其對原告考選部所有之系爭973之6地號土地並
      無任何占有權源或使用借貸關係既無爭執，繼續占用系爭
      973之6地號土地即非適法。又被告辛○○所提之公務局函
      文，內容所示房屋門牌及坐落土地既與系爭房屋及土地無
      一相符；木造宿舍已損毀報拆，與系爭房屋為磚造水泥材
      質，結構已非相同，被告辛○○亦自認系爭房屋並非考試
      院所配住，乃張儐生自行興建，則原告考試院自未同意提
      供系爭土地供張儐生使用。原告考試院否認張儐生因任職
      關係就系爭土地有使用借貸關係，縱有，亦因張儐生死亡
      而使用借貸關係當然消滅，該使用借貸關係亦與被告辛○○、丙○○、丁○○及戊○○無涉。縱認原告與被告辛○○、丙○○、丁○○及戊○○有使用借貸關係，原告亦已
      以起訴狀繕本之送達對被告辛○○、丙○○、丁○○及戊○○為終止契約之意思表示。被告辛○○將系爭房屋出租
      營利，顯無居住系爭房屋使用系爭土地之必要情狀。
（四）承租人部分，原告依民法第767條請求返還土地，亦屬合
      法：被告辛○○雖辯稱被告庚○○等人所承租之標的乃其
      所有之系爭房屋，不及於供作房屋基地之系爭土地，被告
      庚○○等人不負遷讓之責。惟被告辛○○與庚○○、己○○等之租賃關係，不得拘束非契約當事人之原告。房屋與
      基地雖為獨立之不動產，但房屋之占有使用無法脫離基地
      而單獨存在。而民法第767條所稱無權占有，包含直接占
      有人及間接占有人，均應負共同交還之責。庚○○等人就
      系爭土地對原告而言亦屬無權占有。
（五）就不當得利部分：系爭土地位屬文教區，緊臨世新大學及
      考試院、考選部，交通便利，生活機能佳，且周遭高樓華
      廈林立，為高級別墅區，利用價值極高，而被告辛○○將
      系爭房屋隔為十餘間，每間房租約7、8千元，則應依土地
      法第105條準用同法97條，以系爭土地申報地價年息10%計
      算損害金。
（六）被告辛○○、丙○○、丁○○及戊○○，於本件起訴後，
      明知原告等不同意渠等再使用系爭土地，仍繼續將國有土
      地出租使用收益，自有侵害原告等權利之故意或過失。
（七）並聲明：被告辛○○、丙○○、丁○○及戊○○應將坐落
      臺北市○○區○○段2小段973地號如附圖甲1、乙1、丙1
      部份所示地上物即門牌號碼臺北市○○區○○路72號房屋
      （含主建物及增建部分）與鐵棚架拆除，將該土地（面積
      62平方公尺）返還予原告考試院。被告辛○○、丙○○、
      丁○○及戊○○應將坐落臺北市○○區○○段2小段973之
      6地號如附圖甲、乙、乙2、丙部份所示地上物即門牌號碼
      臺北市○○區○○路72號房屋（含主建物及增建部分）與
      鐵棚架拆除，將該土地（面積306.01平方公尺）返還予原
      告考選部。被告庚○○、己○○應自門牌號碼臺北市○○
      區○○路72號房屋（含主建物及增建部分）遷讓，將前開
      973及973之6地號土地分別返還予原告考試院及考選部。
      告辛○○、丙○○、丁○○及戊○○應連帶給付原告考試
      院805,431元之損害金，及自本起訴狀繕本送達之翌日起
      至清償之日止按年息5%計算之利息。並自93年12月28日起
      至返還土地之日止，按月連帶給付原告考試院依第一項占
      用面積按當年度申報地價年利率10%計算之損害金。被告
      辛○○、丙○○、丁○○及戊○○應連帶給付原告考選部
      3,977,449元之損害金，及自本起訴狀繕本送達之翌日起
      至清償之日止按年息5%計算之利息。並自93年12月28日起
      至返還土地之日止，按月連帶給付原告考選部依第二項占
      用面積按當年度申報地價年利率10%計算之損害金。原告
      並願供擔保請准宣告假執行。
二、被告辛○○、庚○○答辯：
（一）被告辛○○就系爭土地有占有權源：
    (1)系爭房屋原為考試院之眷屬宿舍，56年間因颱風吹毀無法
      居住，考試院無經費重建，張儐生為第一、二屆考試院考
      試委員，政府遷臺後在臺北市木柵區獲配宿舍一棟（現址
      為臺北市○○路72號，原門牌號碼為試院路63號），57年
      間因颱風吹毀，考試院無預算重建而拆除，經原告同意，
      並經呈報工務局核准在案，由被告辛○○及張儐生夫婦自
      行出資在原址重建系爭房屋，對系爭土地取得地上權，則
      被告辛○○非無權占有。又系爭土地依臺北市府公務局公
      文所載為「內湖段溝子口小段141地號」，而起訴狀訴之
      聲明第一項所請求返還之土地則為「臺北市○○區○○段
      二小段973及973之1地號」，兩者有無差異？面積、界限
      如何，原告應負舉證之責。又工務局57年7月30日北市工
      建字第8587號通知（卷一第112、187頁），該通知係使用
      執照，已核准張儐生在系爭土地上所建之房屋，並於竣工
      後派員查驗、接通水電，而工務局在審核時，須土地所有
      人使用同意書始為核准，則被告辛○○並非無權占有。
    (2)系爭房屋為被告辛○○自行出資興建而為居住使用，而被
      告丙○○、丁○○、戊○○遷離數十年，未占用系爭土地
      ，非現占有人，亦不應負連帶損害賠償責任。
（二）兩造間使用借貸關係，使用借貸關係並未消滅：
      原告無償供地由張儐生自費建築房屋，其目的在安置張儐
      生委員及其眷屬有棲身之處，張儐生雖於74年間死亡，被
      告辛○○為其遺眷，則使用目的尚未完成。又依（一）所
      述事實，被告辛○○亦非無法律上原因，自不構成不當得
      利。縱因張儐生死亡而使用借貸關係已消滅，原告至93年
      12月28日始起訴，已罹於消滅時效。
（三）原告不當得利之請求有誤：系爭房屋為被告辛○○自建，
      係93年9月由被告庚○○代被告辛○○出租予學生，在此
      之前均由被告辛○○自住，並無出租情事，原告請求不當
      得利自88年12月28日起算，顯有錯誤。
（四）原告欲收回土地，應給付補償金。
（五）並均聲明：原告之訴及其假執行之聲請均駁回。如受不利
      判決，願供擔保，請准宣告免為假執行。
四、被告庚○○另答辯：
（一）兩造間有類似於租地建屋關係：原告當初既係配置宿舍供
      張儐生居住並安頓其眷屬，於該宿舍因颱風遭致毀損後即
      應編列預算重建或另行安排宿舍以安置張儐生眷屬，惟原
      告改以出具土地權利證明文件方式同意張儐生於其土地上
      出資新建系爭房屋以安置家人，且無使用年限之限制，並
      於數十年來未曾表示收回土地，應可推知為容許被告興建
      房屋居住，性質上應類似於租地建屋之關係，雖未定租賃
      之期限，應解為定有租至房屋不堪使用時為止之期限，系
      爭房屋迄今仍能通常使用，自仍有權占有。
（二）承租人部分，原告請求返還土地，不符合民法第767條：
      系爭房屋為被告辛○○所有。被告庚○○自93年9月間與
      被告辛○○成立租賃關係，於系爭房屋居住使用，與原告
      無任何關連，僅有遷出系爭房屋之義務，原告請求被告返
      還系爭土地，於法無據。
三、二造不爭執事實：
（一）系爭973地號及973之6地號土地，分別為原告考試院及考
      選部所管理之國有土地。
（二）張儐生原為考試院考試委員，已於74年4月4日死亡，被告
      辛○○、丙○○、丁○○、戊○○為其繼承人。
（三）系爭房屋經被告辛○○出租予被告庚○○、己○○及其他
      學生居住使用，現仍由被告庚○○、己○○使用中。
（四）系爭土地於系爭房屋建造前之建物原為木造，現系爭房屋
      為磚造材質。
四、原告主張被告辛○○、丙○○、丁○○、戊○○之被繼承人
    張儐生無正當權源，竟擅自於系爭土地上搭蓋系爭房屋使用
    。嗣張儐生於74年4月4日死亡，被告辛○○、丁○○、戊○○、丙○○為張儐生之繼承人，應繼受本件之權義關係。被
    告辛○○並將系爭房屋出租供被告庚○○、己○○占有使用
    ，因而受有相當於按系爭土地申報地價總價額年息10%計算
    租金之利益，致原告受損害。庚○○、己○○亦屬無權占有
    ，應遷讓返還系爭土地等語，被告辛○○、庚○○就占有使
    用系爭房屋一節固不爭執，然以前揭情詞置辯。茲就兩造爭
    執分述如下：
（一）被告辛○○主張系爭土地係原告同意提供建造系爭房屋使
      用，渠等並非無權占有等語，為原告所否認。查，本件被
      告辛○○、丙○○、丁○○、戊○○之被繼承人張儐生原
      為原告考試院之考試委員，於政府遷台後獲配住臺北市木
      柵區木造克難宿舍一棟，嗣經考試院56年9月30日56考台
      秘五字第2052號函以該屋「已逾保固年限所有樑柱均已蛀
      蝕腐爛不堪居住並有隨時倒塌之虞為策安全擬予拆除」（
      本院卷一第111頁）。本件原告雖否認有同意張儐生於原
      地建屋使用等情，然查，依被告辛○○提出臺北市政府工
      務局通知，內載：「受文者張儐生先生…二、台端在本市
      木柵區○○里○○路63號（地籍內湖段溝子口小段141號
      ）興建房屋，申請繼續施工乙案，應切實按照所送計畫圖
      切結書施工，並於竣工後報經本局派員查驗相符，始准使
      用。…」（本院卷一第112頁）。經本院向臺北市政府工
      務局建築管理處調取張儐生在臺北市○○路72號相關卷宗
      ，因年代久遠，已無相關資料可考（該處95年1月3日北市
      工建照字第09470959 600號函參照，本院卷一第224頁）
      。而臺北市政府都市發展局於95年11月28日以北市都建字
      第09571073700號函回覆本院稱：「…二、貴院函詢張儐
      生君在臺北市○○路63號興建房屋申請繼續施工，其土地
      為國有，則其施工依當時法令是否須管理該土地者考試院
      、考選部出具同意書等節，由於本案年代久遠，經查本市
      建築管理處，已無資料可供查考。三、有關興建房屋是否
      須管理土地者同意一節，查依據33年9月21日公布修正『
      建築法』第11條規定：『建築申請書應載明左列事項，…
      三、起造人之土地權利並附具證明文件。…』。四、另有
      關本府工務局57年7月30日北市工建字第8587號通知是否
      等同使用執照一節，查該通知僅為告知申請人應依所送計
      劃書、圖施工，並於竣工後報經本局派員查驗相符，始准
      使用，故該通知並非使用執照。」（本院卷二第31頁）。
      本院參照上情，及張儐生為原告考試院之第一、二屆考試
      委員，於該國有且由原告管理之系爭土地上自57年迄今建
      造系爭房屋多年，原告均未見有請求張儐生返還土地之行
      動，並有上開臺北市政府工務局出具同意繼續施工之文書
      ，而該文書依上開臺北市政府都市發展局之函文內容觀之
      ，應可認係真正。而依當時之建築法，張儐生欲在系爭國
      有土地建築房屋，依法應取得土地權利及證明文件等情，
      認為被告辛○○所辯張儐生已取得原告同意而於系爭土地
      上建築房屋一節為可取。
（二）本件原告雖因張儐生任職關係而同意借予系爭土地予張儐
      生建屋使用，然查被告張儐生已於74年4月4日死亡，已如
      前述。另系爭房屋為被告辛○○隔成多間而出租予被告庚○○、己○○及其他學生居住使用，業經調取本院93年度
      聲字第3845號卷宗及本院到場勘驗屬實。本件依前所述，
      原告因張儐生為原告考試委員之職務關係，而配住木造克
      難宿舍予原告居住使用，則其使用借貸系爭土地之目的係
      基於原告考試院與張儐生間職務關係而予張儐生於任職期
      間供張儐生與其家人使用，依其使用關係觀之，自不得將
      房屋任意出租使用。而張儐生於74年4月4日死亡後，被告
      丁○○、戊○○已出國多年，有本院所調取內政部警政署
      入出境管理局入出國日期證明書（本院卷一第279頁至第
      283頁）及戶籍謄本（本院卷一第251頁、第252頁）可佐
      ，丙○○亦未在系爭房屋居住，有戶籍謄本可資佐證（本
      院卷一第253頁），被告辛○○將系爭房屋出租予他人使
      用，已違反其使用目的。按「…二、借用人違反約定或依
      物之性質而定之方法使用借用物，或未經貸與人同意允許
      第三人使用者。四、借用人死亡者。貸與人得終止契約」
      ，此為民法第472條第2、4款所明定。本件被告辛○○不
      能證明原告已允許被告辛○○將系爭房屋出租他人使用，
      則原告依民法第472條第2、4款規定自得終止契約。原告
      以起訴狀繕本送達對被告辛○○、丙○○、丁○○、戊○○為終止契約之意思表示，依法自屬有據。本件原告已終
      止其與張儐生繼承人即被告辛○○、丙○○、丁○○、戊○○間使用借貸關係，渠等自無繼續占有系爭土地之權限
      。至被告庚○○、己○○占有使用系爭房屋，惟其對原告
      並無使用系爭土地之正當權源，原告主張被告庚○○、己○○亦屬無權占有，自屬可取。
（三）按所有人對於無權占有或侵奪其所有物者，得請求返還之
      ，對於妨害其所有權者，得請求除去之，民法第767條定
      有明文。復按國有財產撥給各地國家機關使用者，名義上
      雖為國有，實際上即為使用機關行使所有人之權利，故對
      於是類財產，向准由管領機關起訴，代國家主張所有權人
      之權利，最高法院51年臺上字第1680號判例可參。系爭土
      地既為中華民國所有之財產，原告為系爭土地之管理機關
      ，其代國家主張所有權人之權利，自屬合法。是故原告依
      民法第767條規定請求被告辛○○、丙○○、丁○○、戊○○將系爭房屋拆除，返還系爭土地，並請求被告庚○○
      、己○○遷出系爭房屋，為有理由，應予准許。至原告另
      請求被告庚○○、己○○返還土地，查，使用房屋雖與土
      地之使用不可分離，然本件被告庚○○、己○○係經由辛○○而取得系爭房屋之占有使用，以使用系爭房屋為目的
      ，並非占有使用系爭土地，況且被告庚○○、己○○就系
      爭房屋並無處分權限，無法將系爭房屋拆除後返還坐落之
      系爭土地予原告，則原告請求被告庚○○、己○○返還系
      爭土地部分，尚屬無據，應予駁回。
（四）被告庚○○雖辯稱：原告與張儐生間有類似於租地建屋關
      係，原告當初既係配置宿舍供張儐生居住並安頓其眷屬，
      於該宿舍因颱風遭致毀損後即應編列預算重建或另行安排
      宿舍以安置張儐生眷屬，惟原告改以出具土地權利證明文
      件方式同意張儐生於其土地上出資新建系爭房屋以安置家
      人，且無使用年限之限制，並於數十年來未曾表示收回土
      地，應可推知為容許被告興建房屋居住，性質上應類似於
      租地建屋之關係，雖未定租賃之期限，應解為定有租至房
      屋不堪使用時為止之期限，系爭房屋迄今仍能通常使用，
      自仍有權占有云云。然查，一般租地建屋之法律關係為有
      償契約，原告雖有同意張儐生使用系爭土地，然其間使用
      借貸關係屬無償，其利益狀態有別，自不能逕將租賃關係
      與借貸關係相比擬。況且被告辛○○已違反系爭房屋之使
      用目的，未經原告允許將之出租他人使用，依法原告自有
      權終止其間使用借貸之關係，被告庚○○上開主張，自無
      可取。
（五）被告辛○○、庚○○另稱：若因張儐生死亡而使用借貸關
      係消滅，原告之請求已罹於消滅時效云云。惟按已登記不
      動產所有人之回復請求權，無民法第125條消滅時效規定
      之適用（大法官會議釋字第107號解釋參照）。本件原告
      所請求返還之不動產為已登記之國有土地，依前開說明，
      自無民法第125條規定消滅時效規定之適用，被告辛○○
      、庚○○上開辯解，自無足取。至被告辛○○、庚○○另
      稱原告應給付補償金一節，既未說明其依據，此部分抗辯
      亦無可取。
（六）按無法律上之原因而受利益，致他人受有損害，應返還其
      利益，民法第179條定有明文。又無權占有他人土地，可
      能獲得相當於租金之利益為社會通常之觀念。經查系爭土
      地原係由原告借貸予張儐生使用，原告以起訴狀繕本送達
      被告辛○○、丙○○、丁○○、戊○○為終止上開使用借
      貸契約之意思表示，本件起訴狀及追加書狀於94年1月7日
      送達被告辛○○（本院卷一第35頁），於95年10月2日送
      達被告丙○○（本院卷一341頁第），於96年4月3日送達
      戊○○（本院卷二第50頁），於96年5月21日送達被告丁○○。被告辛○○、丙○○、戊○○、丁○○繼承張儐生
      對原告使用借貸之法律關係，由全體繼承人共同繼承而為
      公同共有，依民法第263 條準用第258條規定，原告終止
      使用借貸之法律關係，應向全體繼承人為之，始生終止契
      約之效力，則原告與被告辛○○、丙○○、戊○○、丁○○之使用借貸關係應於96年5月21日始因原告終止而消滅
      。原告對被告辛○○、丙○○、戊○○、丁○○得請求不
      當得利，自應從96年5月22日始得主張請求。原告主張對
      被告辛○○、丙○○、戊○○、丁○○就系爭土地無權占
      有所生不當得利應自88年12月28日起計算，尚有未合，自
      不應准許。次按土地法第97七條：「城市地方房屋之租金
      ，以不超過土地及其建築物申報總價額年息百分之十為限
      」；平均地權條例施行細則第21條：「公有土地．．．以
      各該宗土地之公告地價為申報地價，免予申報」。查，系
      爭土地上被告所有系爭房屋為一樓磚造水泥房屋，部分屋
      頂舖上鐵皮，主建屋屋頂仍為磚造，建物後方有庭院晾衣
      場，主建物內部隔成多間小房間，業經本院到場勘驗屬實
      （本院卷一第80、81頁頁），而系爭房屋為被告辛○○出
      租他人使用，除上開勘驗筆錄外，亦有本院93年度聲字第
      3854號保全證據卷宗所附勘驗筆錄及簡圖、照片可資佐證
      。上開保全證據筆錄中，承租人江宜庭以每月租金7、8千
      元承租。而系爭房屋總計隔成十餘房間供出租使用，於保
      全證據當時至少計有庚○○、己○○、凱雯、筱君、心如
      、伍伊珊、壬○○、林意凌、黃舒蘋、江宜庭等人，且該
      處近考試院及世新大學，本院參照行政院核定之國有出租
      基地租金率為5%之標準、系爭土地上之系爭房屋使用情形
      及上開情節，認被告辛○○、丙○○、丁○○、戊○○就
      系爭土地按年息5%計算其相當於租金之不當得利為適當。
      系爭土地之申報地價自93年1月起為每平方公尺29,100元
      ，就原告考試院部分土地為62平方公尺，則每月相當租金
      之不當得利為7,518元（29,100x62x5%x1/12=7,518，元以
      下四捨五入）；就原告考選部部分土地為306.01平方公尺
      ，每月相當租金之不當得利為37,104元（29,100x306.01x
      5%x1/12=37,104，元以下四捨五入）；是原告請求返還不
      當得利之金額於主文第項範圍內之金額為有理由，應予准
      許，至其超過部分之請求則為無理由，應予駁回。
五、原告及被告辛○○、庚○○陳明願供擔保以代釋明，聲請宣
    告假執行或免為假執行，經核原告勝訴部分，合於法律規定
    ，爰分別酌定相當之擔保金額宣告之；原告其餘假執行之聲
    請，因訴之駁回而失所依據，不予准許。
六、本件就原告請求拆屋還地部分其性質非相當期間不能履行，
    爰均酌定其履行期間為六個月，以利各該被告遷移及拆除房
    屋。
七、本件事證已臻明確，兩造其餘主張陳述及所提之證據，經審
    酌後於本件判決結果無影響，爰不逐一論述，附此敘明。
八、綜上所論，原告之訴為一部有理由，一部無理由，依民事訴
    訟法第79條、第85條第1項、第2項、第385條第1項前段、第
    390條第2項、第392條第2項、第396條第1項，判決如主文。
中　　華　　民　　國　　96　　年　　7 　　月　　17　　日
                      民事第二庭  法  官  蔡政哲
上為正本係照原本作成
如對本判決不服，應於送達後20日內，向本院提出上訴狀。
中　　華　　民　　國　　96　　年　　7 　　月　　17　　日
                                  書記官  曾靖雯
